【裁判字號】    99,上訴,1265
【裁判日期】    991221
【裁判案由】    毒品危害防制條例等
【裁判全文】
臺灣高等法院臺中分院刑事判決        99年度上訴字第1265號
上  訴  人  臺灣臺中地方法院檢察署檢察官
上  訴  人
即  被  告  陳志
指定辯護人  本院公設辯護人  劉秋蘭
上列上訴人因毒品危害防制條例等案件，不服臺灣臺中地方法院
98年度訴字第4020號中華民國99年5 月27日第一審判決（起訴案
號：臺灣臺中地方法院檢察署98年度偵字第23783號、第23959號
），提起上訴，本院判決如下：
    主  文
原判決撤銷。
陳志所犯如附表所示之玖罪，均累犯，各處如附表所示之刑，
應執行有期徒刑拾柒年陸月。扣案之海洛因壹包（送驗淨重零點
肆捌捌公克，驗餘淨重零點肆捌零公克）、甲基安非他命貳包（
其中壹包送驗淨重零點壹伍參公克、驗餘淨重零點壹伍貳公克；
另壹包送驗淨重貳點陸陸壹公克、驗餘淨重貳點陸陸零公克）（
包括前揭包裝毒品袋子參個）均沒收銷燬之；未扣案之00000000
00號、0000000000號行動電話貳支（含ＳＩＭ卡貳張）均沒收，
如全部或一部不能沒收時，追徵其價額；如附表所示之犯罪所得
現金合計新台幣參萬壹仟元均沒收，如全部或一部不能沒收時，
以其財產抵償之。
    事  實
一、陳志（綽號：阿彬）曾因違反肅清煙毒條例案件及竊盜案
    件，經臺灣彰化地方法院於民國83年4 月21日以82年度訴字
    第2277號分別判處有期徒刑3年6月、1 年，並定應執行刑為
    有期徒刑4年確定，甫於94年9月30日縮刑期滿執行完畢，詎
    仍不知悔改，明知海洛因及甲基安非他命係毒品危害防制條
    例所定之第一級、第二級毒品，不得非法持有、販賣，竟意
    圖營利，基於販賣第一級毒品海洛因及第二級毒品甲基安非
    他命（下稱甲基安非他命）之犯意，先後於附表編號1至9所
    示之時間、地點，以其所使用之行動電話門號0000000000號
    、0000000000號為聯絡販毒工具，分別為附表編號1至9所示
    之販賣第一級毒品海洛因、第二級毒品甲基安非他命犯行。
    嗣於98年10月2 日12時10分，經臺灣臺中地方法院檢察署檢
    察官指揮臺中市警察局在彰化縣彰化市○○街166巷13弄3號
    拘提陳志，並經陳志同意搜索上開處所，當場扣得第一
    級毒品海洛因1包（送驗淨重0.488公克，驗餘淨重0.48公克
    ）、第二級毒品甲基安非他命2包（送驗分別淨重0.153公克
    、2.661公克，驗餘分別淨重0.152公克、2.66公克）；陳志
    另於同日14時30分許，帶同警方前往同市○○街270 巷26
    之1號5樓雜物間，而主動提交其寄藏之改造手槍1 支及制式
    子彈12顆（其違反槍砲彈藥刀械管制條例罪部分，經原審法
    院判處有期徒刑2年8月，併科罰金新台幣24萬元，罰金如易
    服勞役以新台幣1000折算壹日，經上訴後，於本院撤回上訴
    而確定）。
二、案經臺灣臺中地方法院檢察署檢察官指揮臺中市警察局移送
    同署檢察官偵查起訴。
    理    由
壹、證據能力部分：
一、按被告（此不同於被告以外之人）之自白，非出於強暴、脅
    迫、利誘、詐欺、疲勞訊問、違法羈押或其他不正之方法，
    且與事實相符者，得為證據，刑事訴訟法第156條第1項定有
    明文。本件被告於偵查中所為部分自白，及本院準備程序及
    審理中所為之自白，被告及其指定辯護人於本院審理辯論終
    結前均未提出其他可供證明被告下列經本院所引用之自白，
    究有如何之遭受「強暴、脅迫、利誘、詐欺、疲勞訊問、違
    法羈押或其他不正之方法」始為自白之證據，以供本院得以
    即時調查審認，並參酌以下所述非屬於供述證據部分之證據
    等，均足認被告下列經本院所引用之自白，與事實相符者，
    依法自得為證據。
二、卷附之查獲現場照片、查扣物品及行動電話畫面等照片，均
    係屬機械性紀錄特徵，也就是認識對象的是照相鏡頭，透過
    鏡頭形成的畫面映寫入膠卷或特定儲存設備內（如記憶卡）
    ，然後還原於照相紙上，故照相及攝影中不含有人的供述要
    素，再現實情形與作為傳達結果的照相，在內容上的一致性
    是透過機械的正確性來加以保障的，在照相中並不存在人對
    現實情形的知覺、記憶，在表現時經常可能發生的錯誤（如
    知覺的不準確、記憶隨時間推移而發生的變化、遺忘），故
    照相當然是非供述證據，並無傳聞法則之適用，惟上開照片
    既係透過相機拍攝後所得，且與本案犯罪事實具有關聯性，
    且被告及其指定辯護人對於卷內所附之上揭各該照片亦均未
    表示異議主張係執法人員違法取得，經查又無不得作為證據
    之事由，依法自得作為證據，而有證據能力（最高法院97年
    度臺上字第3854號判決意旨參照）。
三、98年10月2 日因臺灣臺中地方法院檢察署簽發拘票，由台中
    市警察局員警執行拘提時，經被告簽名同意後，在被告彰化
    縣彰化市○○街166巷13弄3號之住處進行搜索，而當場查獲
    如主文所示之海洛因1包、甲基安非他命2包，有拘票、扣押
    筆錄、扣押物品目錄表在卷足稽。上開扣案物品，均係依刑
    事訴訟法第130 條，及第131條之1之規定所為搜索，係依法
    定程式合法所扣得，且查無其他證據足以證明係執法人員以
    違法手段所取得，亦與本案均具有關聯性，當有證據能力。
四、次按法院或檢察官得囑託醫院、學校或其他相當之機關、團
    體為鑑定，或審查他人之鑑定，並準用第203條至第206條之
    1之規定（不包括第202條囑託個人鑑定時應命鑑定人於鑑定
    前具結之規定），而鑑定之經過及其結果，應命鑑定人以言
    詞或書面報告，刑事訴訟法第208條第1項前段及第206條第1
    項分別定有明文。另現行刑事訴訟法關於鑑定之規定，除選
    任自然人充當鑑定人外，另設有囑託機關鑑定制度。依刑事
    訴訟法第198條、第208之規定，不論鑑定人或鑑定機關、團
    體，固均應由法院、審判長、受命法官或檢察官視具體個案
    之需要而為選任、囑託，並依同法第206 條之規定，提出言
    詞或書面報告，始符合同法第159條第1項所定得作為證據之
    「法律有規定」之情形，否則所為之鑑定，仍屬傳聞證據。
    然於司法警察機關調查中之案件，為因應實務上，或因量大
    、或有急迫之現實需求，併例行性當然有鑑定之必要者，例
    如毒品之種類與成分、尿液之毒品反應，或者槍、彈有無殺
    傷力等鑑定，基於檢察一體原則，得由該管檢察長對於轄區
    內之案件，以事前概括選任鑑定人或囑託鑑定機關、團體之
    方式，俾便轄區內之司法警察官、司法警察對於調查中之此
    類案件，得即時送請先前已選任之鑑定人或囑託之鑑定機關
    、團體實施鑑定，以求時效（見法務部92年9月1日法檢字第
    0920035083號函參照，刊載於法務部公報第312 期）。此種
    由檢察機關概括選任鑑定人或概括囑託鑑定機關、團體，再
    轉知司法警察官、司法警察於調查犯罪時參考辦理之作為，
    法無明文禁止，係為因應現行刑事訴訟法增訂傳聞法則及其
    例外規定之實務運作而為。此種由司法警察官、司法警察依
    檢察官所概括選任之鑑定人或囑託鑑定機關、團體所為之鑑
    定結果，與檢察官選任或囑託為鑑定者，性質上並無差異，
    同具有證據能力。又法律已原則規定為有證據能力者，倘為
    當事人所不爭執者，即無贅敘說明其為有證據能力之必要。
    本件卷附之行政院衛生署草屯療養院鑑定書，係該院執行毒
    品鑑定公務所出具之書面鑑定報告，依據刑事訴訟法第 159
    條之立法理由及同法第206 條規定，覆審酌毒品鑑定報告均
    係由專業機關人員本於其專業知識及儀器所作成，又上開鑑
    定書與本案之事實均具有關聯性，是可認上開鑑定書具有證
    據能力。
五、復按刑事訴訟法第165 條之1第2項規定：「錄音可為證據者
    ，審判長應以適當之設備，顯示聲音，使當事人、代理人、
    辯護人或輔佐人辨認或告以要旨」，乃就新型態證據之開示
    、調查方法而為之規定；所謂「以適當之設備，顯示」，通
    常以勘驗為之，重在辨別錄音聲音之同一性，兼及錄音內容
    之真實性。偵查犯罪機關依法定程式監聽之錄音，應認該監
    聽所得之錄音帶，始屬調查犯罪所得之證據，但依據監聽錄
    音結果予以翻譯而製作之通訊監察譯文，乃該監聽錄音內容
    之顯示，此為學理上所稱之派生證據，屬於文書證據之一種
    。此於被告或訴訟關係人對其譯文之真實性發生爭執或有所
    懷疑時，法院固應依刑事訴訟法第165條之1 第2項規定勘驗
    該監聽之錄音帶踐行調查證據之程式，以確認該錄音聲音是
    否為本人及其內容與通訊監察譯文之記載是否相符；然如被
    告或訴訟關係人對其監聽錄音之譯文真實性並不爭執，顯無
    辨認其錄音聲音之調查必要性。是法院於審判期日就此如已
    踐行提示通訊監察譯文供當事人辨認或告以要旨，使其表示
    意見等程式並為辯論者，其所為之調查證據程式即無不合（
    參考最高法院96年度臺上字第1869號判決意旨）。經本院審
    判期日調查證據，於提示通訊監察譯文供當事人辨認及告以
    要旨等程式，被告、辯護人及檢察官均未表示異議，有審判
    筆錄可稽，且被告所使用之0000000000號、0000000000號行
    動電話，均係經原審依法核發監聽，有臺灣臺中地方法院通
    訊監察書及電話附表等在卷可憑（偵查卷第45頁至54頁），
    是此部分被告及其辯護人對於卷附監聽譯文內容之真正既不
    爭執，並經合議庭於審理期日踐行書證之法定調查證據程式
    ，自具有證據能力。
六、再按被告以外之人（包括證人、鑑定人、告訴人、被害人及
    共同被告等）於審判外之陳述雖不符刑事訴訟法第159條之1
    至之4等4條之規定，而經當事人於審判程序同意作為證據，
    法院審酌該言詞陳述或書面陳述作成時之情況，認為適當者
    ，亦得為證據；當事人、代理人或辯護人於法院調查證據時
    ，知有刑事訴訟法第159條第1項不得為證據之情形，而未於
    言詞辯論終結前聲明異議者，視為有前項之同意，同法第15
    9條之5定有明文。立法意旨在於傳聞證據未經當事人之反對
    詰問予以核實，原則上先予排除。惟若當事人已放棄反對詰
    問權，於審判程序中表明同意該等傳聞證據可作為證據；或
    於言詞辯論終結前未聲明異議，基於尊重當事人對傳聞證據
    之處分權，及證據資料愈豐富，愈有助於真實發見之理念，
    且強化言詞辯論主義，使訴訟程序得以順暢進行，上開傳聞
    證據亦均具有證據能力。本案被告、指定辯護人、檢察官於
    本院審理程序時除上開證據外，就本院下列所引用之其餘供
    述證據，並未加爭執，且本院審酌證據作成之形式，均無瑕
    疵、與待證事實具有關連性等情況，認為適當，且無違法取
    得之情形，既經本院依刑事訴訟法規定踐行調查證據程序，
    均具有證據能力。
貳、實體部分：
一、上揭犯罪事實，業據被告陳志於原審準備程序、本院準備
    程序及審理中均坦承不諱，其中於偵查時亦自白於附表編號
    1之時、地販賣第一級毒品海洛因予張金家，於附表5、7、8
    之時、地販賣第一級毒品海洛因予陳建宇等情（見偵查卷第
    179、191頁），核與證人張金家、林冠廷、林瑞良、陳建宇
    、王鴻松於偵查中具結之證述（見偵查卷第49-51、83、 84
    、88、89、111、138、140、179頁）、證人張金家、陳建宇
    、林瑞良、孫松碧於原審審理中具結證述（見原審卷第138-
    140、150、151、154、155、197、 198頁）之情節大致相符
    ，並有被告所使用之0000000000號、0000000000號行動電話
    與上開證人之通訊監察譯文在卷足憑（見偵查卷第37、71、
    73、74、106、107、138、139頁），復有被告所有被查獲之
    海洛因1包（送驗淨重0.488公克，驗餘淨重0.480 公克）、
    甲基安非他命2包（送驗淨重0.153公克、驗餘淨重0.152 公
    克；送驗淨重2.661公克、驗餘淨重2.66 公克）扣案可資佐
    證，而將上開毒品送請鑑定結果，分別有海洛因及甲基安非
    他命陽性反應，有行政院衛生署草屯療養院鑑定書在卷可按
    。又我國查緝毒品交易之執法甚嚴，對於販賣毒品者尤科以
    重度刑責，且毒品量微價高，取得不易，倘非有利可圖，一
    般人當無干冒重度刑責而提供毒品給他人之可能，而被告與
    證人張金家、林冠廷、孫松碧、林瑞良、陳建宇、王鴻松等
    人均非至親，又無其他利害關係，苟無利得，豈會甘冒訴追
    重刑之風險，提供彼等取得海洛因、或甲基安非他命施用之
    理，足認被告販賣海洛因或甲基安非他命予上開證人，主觀
    上確有營利之意圖。綜上所述，被告之自白核與事實相符，
    其販賣第一級毒品、第二級毒品之犯行，均堪以認定。
二、按行為後法律有變更者，適用行為時之法律，但行為後之法
    律有利於行為人者，適用最有利於行為人之法律，刑法第 2
    條第1項定有明文。查本件被告就附表編號1、2、3、5、7部
    分之販賣第一級毒品，及附表編號4、6販賣第二級毒品行為
    後，毒品危害防制條例部分條文業於98年5 月20日修正公布
    ，並自公布日起算至第3日即同年5月22日起生效（司法院98
    年6 月29日院臺廳刑一字第0980014643函參照）。本次毒品
    危害防制條例修正之比較新舊法，自應就罪刑有關之加重、
    減輕及其他法定加減原因等一切情形，本於統一性及整體性
    原則，綜其全部罪刑之結果而為比較。修正前毒品危害防制
    條例第4條第1項原規定：「製造、運輸、販賣第一級毒品者
    ，處死刑或無期徒刑；處無期徒刑者，得併科新臺幣1 千萬
    元以下罰金。」，同條第2 項規定為：「製造、運輸、販賣
    第二級毒品者，處無期徒刑或7 年以上有期徒刑，得併科新
    臺幣7百萬元以下罰金。」修正後毒品危害防制條例第4條第
    1 項則規定為：「製造、運輸、販賣第一級毒品者，處死刑
    或無期徒刑；處無期徒刑者，得併科新臺幣2 千萬元以下罰
    金。」同條第2 項規定為：「製造、運輸、販賣第二級毒品
    者，處無期徒刑或7年以上有期徒刑，得併科新臺幣1千萬元
    以下罰金。」經比較新舊法之結果，固以修正前之規定較有
    利於被告，然修正前毒品危害防制條例第17條原規定：「犯
    第4條第1項至第4項、第5條第1項至第4項前段、第6條第1項
    至第4項、第7條第1項至第4項、第8條第1 項至第4項、第10
    條或第11條第1項、第2項之罪，供出毒品來源，因而破獲者
    ，得減輕其刑。」嗣經修正為：「（第1 項）犯第4條至第8
    條、第10條或第11條之罪，供出毒品來源，因而查獲其他正
    犯或共犯者，減輕或免除其刑。（第2項）犯第4 條至第8條
    之罪於偵查及審判中均自白者，減輕其刑。」亦即該條例修
    正前第17條規定必須因而破獲上游毒品供應者，始得減輕其
    刑，且僅得減輕其刑，其適用之條件較嚴，而該條例修正後
    第17條第1 項規定適用之條件較寬，且就刑部分為必減或得
    免，復增列第2 項關於於偵查及審判中均自白者減輕其刑之
    規定，此新修正之規定，顯已影響行為人刑罰之法律效果，
    自屬法律有變更，經新、舊法整體比較結果，被告就附表編
    號1、5、7 部分（因被告偵審中自白犯罪），以新法較有利
    於行為人，故依刑法第2 條第1項但書規定，就附表編號1、
    5、7部應適用裁判時之法律即修正後毒品危害防制條例，較
    有利於被告。就附表編號2、3、4、6部分，修正前之法律規
    定自較修正後有利於被告，依刑法第2條第1項前段之規定，
    此部分即應適用對被告較有利之修正前毒品危害防制條例之
    規定，至其餘附表編號8、9部分，其所為行為係在新法修正
    後，自應適用修正後之法律規定。
三、查海洛因及甲基安非他命係毒品危害防制條例第2條第2項第
    1款、第2款規定之第一級、第二級毒品，不得非法持有、販
    賣。是核被告所為如附表編號1 、5、7、8、9犯行，係犯修
    正後毒品危害防制條例第4條第1項之販賣第一級毒品海洛因
    罪，如附表編號2、3犯行，係犯修正前毒品危害防制條例第
    4條第1項之販賣第一級毒品海洛因罪，如附表編號4、6犯行
    ，係犯修正前毒品危害防制條例第4條第2項之販賣第二級毒
    品甲基安非他命罪。其持有第一、二級毒品之低度行為，已
    為其後販賣第一、二級毒品之高度行為所吸收，均不另論罪
    ；又其所犯上開7次販賣第一級毒品罪、2次販賣第二級毒品
    罪等各罪間，犯意各別，行為互異，應予分論併罰。查被告
    曾因違反肅清煙毒條例案件及竊盜案件，經臺灣彰化地方法
    院分別判處有期徒刑3年6月、 1年，並定應執行刑為有期徒
    刑4年確定，甫於94年9月30日縮刑期滿執行完畢，有臺灣高
    等法院被告前案紀錄表可參，其於執行完畢後5 年內，故意
    犯本件有期徒刑以上罪，為累犯，應依刑法第47條第1 項規
    定加重其刑，惟被告所為上開販賣第一級毒品犯行，因其法
    定刑為死刑、無期徒刑，販賣第二級毒品法定刑為無期徒刑
    部分，依刑法第64條、第65條，均不得加重，併予敘明。
四、次查修正後毒品危害防制條例第17條第2項關於：「犯第4條
    至第8 條之罪於偵查及審判中均自白者，減輕其刑」之規定
    ，旨在勵犯罪人之悛悔，同時使偵查或審判機關易於發現
    真實，以利毒品查緝，俾收防制毒品危害之效；是以法院援
    引適用該條項之規定時，應採取較為寬鬆之標準，方能貫徹
    並發揮增訂該條項之良法美意，同時並可節省司法調查之勞
    費。故不論被告之自白，係出於自動或被動、簡單或詳細、
    一次或多次，並其自白後有無翻異，苟其於偵查及審判中均
    有自白，即應依法減輕其刑（最高法院98年度臺上字第6928
    號判決參照）。又依上揭法條之規定，所謂「偵查中之自白
    」既未明定限縮專指檢察官偵查中為限。而依現行刑事訴訟
    體制，刑事訴訟程序中之「偵查」，乃偵查機關就人犯之發
    現、確保、犯罪事實之調查，證據之發現、蒐集及保全為內
    容，以決定有無犯罪嫌疑，應否提起公訴之偵查機關活動。
    偵查機關有主體偵查機關與輔助偵查機關之分，檢察官乃偵
    查主體，司法警察官或司法警察則係偵查之輔助機關，此觀
    刑事訴訟法第228條第1項、第231條之1規定，均以檢察官為
    主體，而第229條至第231條之司法警察官或司法警察，則分
    別規定為「協助檢察官」、「應受檢察官之指揮」、「應受
    檢察官之命令」，即足明瞭。是上開「偵查中自白」之範圍
    ，適用上應兼指司法警察官或司法警察實施之輔助偵查程序
    在內。司法警察官或司法警察就具體案件開始進行調查，並
    對犯罪嫌疑人製作調查筆錄時，為犯罪嫌疑人之被告如就犯
    罪嫌疑事實予以自白，應認其警詢自白，屬於偵查中自白之
    一環，而合於「偵查中自白」之要件。至於被告於偵查及審
    判中均自白後，嗣後又為否認犯罪之辯解，此仍屬被告在刑
    事訴訟上防禦權之合法行使，不能憑此否定其前此所為之自
    白，而排除上開條例第17條第2 項規定之適用（最高法院99
    年度臺上字第2423號判決參照）。查本件被告於偵審中均供
    稱有販賣第一級毒品給張金家（附表編號1 ），或就起訴全
    部事實為認罪之自白（見偵查卷第179頁、原審聲羈卷第8頁
    反面、原審卷第26頁反面、第58頁反面、本院卷第75頁反面
    ），於警偵訊中供稱販賣第一級毒品給陳建宇3 次（附表編
    號5、7、8），或就起訴全部事實為認罪之自白（見警卷第7
    頁、偵查卷第179頁、第191 頁、原審聲羈卷第8頁反面、原
    審卷第26頁反面、第58頁反面、本院卷第75頁反面）。又被
    告固曾於員警借提時供稱：「伊向綽號饅頭及阿牛購買海洛
    因及安非他命毒品，除了自己吸食外就是轉賣給他人吸食。
    」等語（見偵查卷第162 頁）；然其於同日亦供稱：「我是
    於98年7 月份（詳細日期我已忘記），開始向渠二人購買毒
    品至9月份止，大約向渠二人購買8至10次。」等語（見同上
    卷第161 頁）。是其當時所稱向綽號饅頭及阿牛購買毒品海
    洛因及甲基安非他命，再轉賣毒品給他人吸食之時間，顯然
    與本案檢察官起訴被告販賣毒品予附表所示張金家等人之時
    間（97年11月25日至98年6 月24日）不符，故難認其當時已
    就全部之犯罪事實為自白，被告就此部分之辯解，即難採信
    。而被告雖於原審審理中曾否認本件犯行，惟此應屬被告在
    刑事訴訟上防禦權之合法行使，不能憑此而排除上開條例第
    17條第2 項規定之適用。綜上所述，堪認被告於偵查及審判
    中就附表編號1、5、7、8之犯罪事實部分，均已自白犯行，
    就該4 次販賣第一級毒品海洛因自應依修正後毒品危害防制
    條例第17條第2 項規定，減輕其刑，並先加後減之。另被告
    雖於98年11月4 日警詢中供出其毒品係向綽號「阿牛」、「
    饅頭」等人購得，並提供其二人所使用之行動電話00000000
    00、0000000000、0000000000、0000000000等四支，作為查
    緝之情資。惟經警調閱被告所提供之行動電話，發現該行動
    電話均為人頭卡，且無通聯紀錄，故未能查緝「阿牛」、「
    饅頭」等二人到案；雖警局另透過情資得知行政院海巡署雲
    林機動組查緝隊第一分隊已於98年9 月，由雲林地方法院檢
    察署檢察官指揮偵辦「阿牛」（「牛頭」、「饅頭」二人，
    惟與被告所提供之情資無關，有台中市警察局98年12月25日
    中市警刑字第0980096718號函在卷足稽（見原審卷第32頁）
    ；且綽號「阿牛」（「牛頭」）、「饅頭」二人，業經起訴
    判刑，該案確未認定係因被告陳志之供述而查獲，有臺灣
    雲林地方法院99年11月2日刑事判決1件附卷可稽（見本院卷
    第85至97頁），足認本案尚無因被告供出毒品來源而查獲正
    犯或共犯之情形，自無從依毒品危害防制條例第17條第1 項
    之規定減輕其刑，併予敘明。
五、再按刑法第59條規定犯罪之情狀顯可憫恕者，得酌量減輕其
    刑，其所謂「犯罪之情狀」，與同法第57條規定科刑時應審
    酌之一切情狀，並非有截然不同之領域，於裁判上酌減其刑
    時，應就犯罪一切情狀（包括第57條所列舉之10款事項），
    予以全盤考量，審酌其犯罪有無可憫恕之事由（即有無特殊
    之原因與環境，在客觀上足以引起一般同情，以及宣告法定
    低度刑，是否猶嫌過重等等），以為判斷。販賣第一級毒品
    罪之法定刑為「死刑、無期徒刑」，販賣第二級毒品罪之法
    定刑為「無期徒刑、七年以上有期徒刑」，然同為販賣第一
    級、第二級毒品之人，其原因動機不一，犯罪情節未必盡同
    ，或有大盤毒梟者，亦有中、小盤之分，甚或僅止於吸毒者
    友儕間為求互通有無之有償轉讓者亦有之，其販賣行為所造
    成危害社會之程度自屬有異，法律科處此類犯罪，所設之法
    定最低本刑卻同為「死刑、無期徒刑」或「無期徒刑、七年
    以上有期徒刑」，不可謂不重。於此情形，倘依其情狀處以
    適當之有期徒刑，即足以懲儆，並可達防衛社會之目的者，
    自非不可依客觀之犯行與主觀之惡性二者加以考量其情狀是
    否有可憫恕之處，適用刑法第59條之規定酌量減輕其刑，期
    使個案裁判之量刑能斟酌至當，符合比例原則。本件被告上
    開販賣第一級毒品及第二級毒品之犯行，無視國家對於杜絕
    毒品危害之禁令，其行為固屬違法，應予非難，然其販賣第
    一級、第二級毒品之數量及金額均非鉅大（詳附表編號1至9
    ），販賣之對象僅6 人，故其情節尚非至惡，相對於長期大
    量販賣毒品之大毒梟而言，其對社會治安及國民健康之危害
    顯然較小，是從被告犯案情節觀之，倘仍遽處以最低刑度，
    尚屬情輕法重，且難謂符合罪刑相當性及比例原則，更無從
    與大毒梟之惡行有所區隔，是其上開販賣第一級毒品及第二
    級毒品之犯罪情狀相較於法定之重刑，在客觀上足以引起一
    般人之同情，情節尚堪憫恕，爰均依刑法第59條之規定酌量
    遞減輕其刑。
六、原審法院以被告陳志所犯附表編號1、3、5、7、 8販賣第
    第一級毒品海洛因罪，所犯附表編號4、6販賣第二級毒品甲
    基安非他命罪，罪證明確，而予以論罪科刑，固非無見。惟
    (一)按有罪之判決書，須將認定之犯罪事實詳記於事實欄，然
    後於理由內逐一說明其憑以認定之證據，使事實與理由兩相
    一致，方為合法。又販賣毒品罪，並不以販入後復行賣出為
    構成要件，但須以營利為目的，故行為人有無此項犯罪之目
    的，自應於事實欄內為翔實之記載，然後於理由內說明其憑
    認定之證據，始稱適法（最高法院90年度台上字第7996號判
    決意旨參照）。原判決論處被告販賣第一級、第二級毒品罪
    ，惟於事實欄內並未記載被告有無營利之意圖，理由欄內亦
    未說明其憑以認定之證據，尚有未合。(二)被告於偵查中及本
    院審理時，就附表編號1、5、7、8之犯罪事實均自白其犯罪
    ，依前揭說明，自有毒品危害防制條例第17條第2項「犯第4
    條至第8 條之罪於偵查及審判中均自白者，減輕其刑。」之
    適用，原判決未及審酌，亦有未合。(三)被告販賣第一級毒品
    海洛因予林冠廷、王鴻松二人，業經被告於本院準備程序及
    審理中均供承不諱（見本院卷第75頁反面）。而被告販賣第
    一級毒品海洛因予林冠廷之事實（附表編號2 ），並據證人
    林冠廷於偵查中具結證述屬實，且有被告使用之行動電話門
    號0000000000號與證人林冠廷使用之行動電話門號00000000
    00號，於上開時間聯絡相約見面之通聯紀錄及通訊監察譯文
    在卷足憑（見偵查卷第106、107頁）；另被告販賣第一級毒
    品海洛因予王鴻松之事實（附表編號9 ），亦據證人王鴻松
    於偵查中結證屬實（見偵查卷第88、89頁），參以證人王鴻
    松於偵查中經檢察官提示8 張相片供其指認，其指認「阿豐
    」（即被告）係編號6 之人，再提示被告之口卡片，證人王
    鴻松仍然證稱「阿豐」即係口卡片上之被告。益徵被告於本
    院之自白與事實相符，堪以採信。是證人林冠廷、王鴻松於
    原審審理中改稱：無法確認是否有向被告購買海洛因、係為
    了減刑才誣指被告云云，均係於原審迴護被告之詞，不足採
    信。從而，原審判決採信證人林冠廷、王鴻松於原審之證詞
    ，就此部分（附表編號2、9）諭知被告無罪，即有未當。檢
    察官上訴意旨指摘原判決就此部分（附表編號2、9）諭知無
    罪不當，即有理由；被告上訴意旨以原判決就販賣第一級毒
    品海洛因予張金家、陳建宇（附表編號1、5、7、8）部分未
    適用毒品危害防制條例第17條第2 項偵審中自白減刑之規定
    ，亦有理由；被告上訴意旨另以其應適用毒品危害防制條例
    第17條第1項供出毒品來源，及就附表編號2、3、4、6、9犯
    行亦應適用同條第2 項偵審中自白減刑之規定，指摘原判決
    不當，請求撤銷原審判決，雖無理由（已詳述如前），惟原
    判決既有上揭可議之處，仍應由本院全部撤銷改判。
七、爰審酌被告為貪圖一己私利，無視於毒品對於國民健康之戕
    害及國家對於杜絕毒品犯罪之禁令，販賣第一級、第二級毒
    品，致使一般施用毒品者，沉迷於毒癮而無法自拔，直接戕
    害國民身體健康，間接危害社會治安，並造成毒品之泛濫，
    及其販賣毒品之數量非鉅，所交付之對象僅有附表所示之張
    金家等6 人，所獲得之利益有限，兼衡酌被告智識程度、生
    活狀況，既其本院準備程序及審理中坦承全部犯行等一切情
    狀，分別量處如主文第2 項所示之刑，並定其應執行之刑。
    扣案之海洛因1包（送驗淨重0.488公克，驗餘淨重0.48公克
    ）、甲基安非他命2包（送驗分別淨重0.153公克、2.661 公
    克，驗餘分別淨重0.152公克、2.66 公克），係被告販賣毒
    品罪所查獲之第一級、第二級毒品，應依毒品危害防制條例
    第18條第1 項前段規定宣告沒收銷燬之（包裝毒品之包裝袋
    共3 個，已難與毒品析離，亦一併沒收銷燬）；又本件被告
    販賣毒品所得合計共3 萬1000元，雖未扣案，仍應依毒品危
    害防制條例第19條第1 項規定宣告沒收，如全部或一部不能
    沒收時，以其財產抵償之。另未扣案之門號0000000000號、
    0000000000號行動電話2支（含ＳＩＭ卡2張）均係被告所有
    ，業據被告供明在卷，且係供被告犯販賣毒品罪所用之物，
    已認定如上，依毒品危害防制條例第19條第1 項之規定沒收
    ，如全部或一部不能沒收時，追徵其價額。其於附表編號 8
    所使用販賣第一級毒品海洛因予陳建宇部分之行動電話，被
    告堅不吐實，證人陳建宇亦已忘記其號碼，尚無法證明是否
    為被告所有，故不予宣告沒收；扣案其餘電子磅秤1 台、分
    裝袋1 包，雖係被告所有，惟被告否認係供本件犯罪所用，
    另查無證據足認係被告供本件犯罪之用，故均不予宣告沒收
    。
據上論斷，應依刑事訴訟法第369條第1項前段、第364條、第299
條第1項前段，修正前毒品危害防制條例第4條第1項、第2項、修
正後毒品危害防制條例第4 條第1項、第18條第1項前段、第17條
第2項、第19條第1 項，刑法第11條、第2條第1項、第47條第1項
、第59條、第51條第5款，判決如主文。
本案經檢察官劉家芳到庭執行職務。
中    華    民    國    99    年    12    月    21    日
            刑事第三庭  審判長法  官  王  增  瑜
                              法  官  廖  柏  基
                              法  官  唐  光  義
以上正本證明與原本無異。
如不服本判決應於收受送達後十日內向本院提出上訴書狀，其未
敘述上訴理由者，並得於提起上訴後十日內向本院補提理由書（
均須按他造當事人之人數附繕本）「切勿逕送上級法院」。
                              書記官  呂  安  茹
中    華    民    國    99    年    12    月    21    日
附表：
┌──┬────┬─────────┬──────────┐
│編號│販賣對象│     犯罪行為     │      主文          │
│    │        │                  │                    │
├──┼────┼─────────┼──────────┤
│  1 │張金家  │陳志於97年11月25│陳志販賣第一級毒品│
│    │        │日21時許，以其所使│，累犯，處有期徒刑玖│
│    │        │用之0000-000000號 │年，0000000000號手機│
│    │        │手機，與張金家所使│(含SIM卡)壹支沒收， │
│    │        │用0000-000000號手 │如全部或一部不能沒收│
│    │        │機，談妥買賣毒品事│時，追徵其價額，販賣│
│    │        │宜後，陳志在台中│所得新台幣（下同）伍│
│    │        │市○○路及五權西路│仟元沒收，如全部或一│
│    │        │口「台中魚市場」旁│部不能沒收時，以其財│
│    │        │，以新台幣5000元價│產抵償之。          │
│    │        │格，販賣海洛因1包(│                    │
│    │        │約4分之1錢)予張金 │                    │
│    │        │家。              │                    │
├──┼────┼─────────┼──────────┤
│  2 │林冠廷  │陳志於98年4月10 │陳志販賣第一級毒品│
│    │        │日16時45分，以其所│，累犯，處有期徒刑拾│
│    │        │使用之0000-000000 │陸年陸月，0000000000│
│    │        │號手機，與林冠廷所│號手機(含SIM卡)壹支 │
│    │        │使用0000-000000號 │沒收，如全部或一部不│
│    │        │手機，談妥買賣毒品│能沒收時，追徵其價額│
│    │        │事宜後，陳志在臺│，販賣所得玖仟元沒收│
│    │        │中縣烏日鄉○○路之│，如全部或一部不能沒│
│    │        │「鯨世界加油站」旁│收時，以其財產抵償之│
│    │        │，以9千元價格，販 │。                  │
│    │        │賣海洛因約半錢予林│                    │
│    │        │冠廷。            │                    │
├──┼────┼─────────┼──────────┤
│  3 │孫松碧  │陳志於98年4月15 │陳志販賣第一級毒品│
│    │        │日20時3分，以其所 │，累犯，處有期徒刑拾│
│    │        │使用之0000-000000 │陸年捌月，0000000000│
│    │        │號手機，與孫松碧所│號手機(含SIM卡)壹支 │
│    │        │使用0000-000000號 │沒收，如全部或一部不│
│    │        │手機，談妥買賣毒品│能沒收，追徵其價額，│
│    │        │事宜後，被告在彰化│販賣所得壹萬元沒收，│
│    │        │縣芬園鄉○○路附近│如全部或一部不能沒收│
│    │        │，以1萬元價格，販 │時，以其財產抵償之。│
│    │        │賣海洛因1包 (約半 │                    │
│    │        │錢)予孫松碧。     │                    │
├──┼────┼─────────┼──────────┤
│  4 │林瑞良  │陳志於98年4月16 │陳志賣第二級毒品，│
│    │        │日6時38分，以其所 │累犯，處有期徒刑伍年│
│    │        │使用之0000-000000 │陸月，0000000000號手│
│    │        │號手機，與林瑞良所│機(含SIM卡)壹支沒收 │
│    │        │使用0000-000000號 │，如全部或一部不能沒│
│    │        │手機，談妥買賣毒品│收時，追徵其價額，販│
│    │        │事宜後，被告在彰化│賣所得壹仟元沒收，如│
│    │        │縣彰化市○○○路63│全部或一部不能沒收時│
│    │        │巷31號，以1000元價│，以其財產抵償之。  │
│    │        │格，販賣第二級毒品│                    │
│    │        │甲基安非他命1小包 │                    │
│    │        │予林瑞良。        │                    │
├──┼────┼─────────┼──────────┤
│  5 │陳建宇  │陳志於98年4月22 │陳志販賣第一級毒品│
│    │        │日19時40分許，以其│，累犯，處有期徒刑捌│
│    │        │所使用之0000-00000│年，0000000000號手機│
│    │        │4號手機與陳建宇所 │(含SIM卡)壹支沒收， │
│    │        │使用0000-000000號 │如全部或一部不能沒收│
│    │        │手機，談妥買賣毒品│時，追徵其價額，販賣│
│    │        │事宜後，陳志在彰│所得壹仟元沒收，如全│
│    │        │化縣彰化市○○路及│部或一部不能沒收時，│
│    │        │金馬路口「萊爾富便│以其財產抵償之。    │
│    │        │利商店」，以1000元│                    │
│    │        │價格，販賣海洛因1 │                    │
│    │        │包(約0.02公克)予陳│                    │
│    │        │建宇。            │                    │
├──┼────┼─────────┼──────────┤
│  6 │林瑞良  │陳志於98年4月24 │陳志販賣第二級毒品│
│    │        │日13時21分，以其所│，累犯，處有期徒刑伍│
│    │        │使用之0000-000000 │年陸月，0000000000號│
│    │        │號手機，與林瑞良所│手機(含SIM卡)壹支沒 │
│    │        │使用0000-000000號 │收，如全部或一部不能│
│    │        │手機，談妥買賣毒品│沒時，追徵其價額，販│
│    │        │事宜後，陳志在臺│賣所得壹仟元沒收，如│
│    │        │中縣烏日鄉○○路之│全部或一部不能沒收時│
│    │        │「鯨世界加油站」旁│，以其財產抵償之。扣│
│    │        │，以1000元價格，販│案第二級毒品甲基安非│
│    │        │賣第二級毒品甲基安│他命貳包(其中壹包送 │
│    │        │非他命1小包予林瑞 │驗淨重零點壹伍參公克│
│    │        │良。              │，驗餘淨重零點壹伍貳│
│    │        │                  │公克；另壹包送驗淨重│
│    │        │                  │貳點陸陸壹公克，驗餘│
│    │        │                  │淨重貳點陸陸零公克) │
│    │        │                  │沒收銷燬。          │
├──┼────┼─────────┼──────────┤
│  7 │陳建宇  │陳志於98年5月初 │陳志販賣第一級毒品│
│    │        │，以其所使用之    │，累犯，處有期徒刑捌│
│    │        │0000-000000號手機 │年，0000000000號手機│
│    │        │，與陳建宇所使用  │(含SIM卡)壹支沒收， │
│    │        │0000-000000號手機 │如全部或一部不能沒收│
│    │        │，談妥買賣毒品事宜│時，追徵其價額，販賣│
│    │        │後，陳志在彰化縣│所得壹仟元沒收，如全│
│    │        │彰化市○○路及金馬│部或一部不能沒收時，│
│    │        │路口，以1000元價格│以其財產抵償之。    │
│    │        │，販賣海洛因1包 ( │                    │
│    │        │約0.02公克)予陳建 │                    │
│    │        │宇。              │                    │
├──┼────┼─────────┼──────────┤
│  8 │陳建宇  │陳志於98年5月底 │陳志販賣第一級毒品│
│    │        │，以不知門號手機，│，累犯，處有期徒刑捌│
│    │        │與陳建宇所使用    │年，販賣所得壹仟元沒│
│    │        │0000-000000號手機 │收，如全部或一部不能│
│    │        │談妥買賣毒品事宜後│沒收時，以其財產抵償│
│    │        │，陳志在彰化基督│之。                │
│    │        │教醫院門口，以1000│                    │
│    │        │元價格，販賣海洛因│                    │
│    │        │1包 (約0.02公克)予│                    │
│    │        │陳建宇。          │                    │
├──┼────┼─────────┼──────────┤
│  9 │王鴻松  │陳志於98年6月24 │陳志販賣第一級毒品│
│    │        │日，以其所使用之  │，累犯，處有期徒刑拾│
│    │        │0000-000000號手機 │陸年，0000000000號手│
│    │        │，與王鴻松所使用之│機(含SIM卡)壹支沒收 │
│    │        │手機，談妥買賣毒品│，如全部或一部不能沒│
│    │        │事宜後，被告在台中│收時，追徵其價額，販│
│    │        │縣大肚鄉○○路附近│賣所得貳仟元沒收，如│
│    │        │，以2千元價格，販 │全部或一部不能沒收時│
│    │        │賣海洛因1小包予王 │，以其財產抵償之。扣│
│    │        │鴻松。            │案第一級毒品海洛因壹│
│    │        │                  │包(送驗淨重零點肆捌 │
│    │        │                  │捌公克，驗餘淨重零點│
│    │        │                  │肆捌零公克)沒收銷燬 │
│    │        │                  │。                  │
└──┴────┴─────────┴──────────┘

司法院資訊處製作；財團法人民間司法改革基金會備份。
